【裁判字號】    88,易,2739
【裁判日期】    900228
【裁判案由】    重利等
【裁判全文】
臺灣桃園地方法院刑事判決                        八十八年度易字第二七三九號
    公  訴  人  臺灣桃園地方法院檢察署檢察官
    被      告  戊○○
右列被告因重利等案件，經檢察官提起公訴（八十八年度偵字第一五七六二號），本
院判決如左：
    主  文
戊○○共同連續乘他人急迫貸以金錢，而取得與原本顯不相當之重利，處有期徒刑肆
月，如易科罰金，以佰元折算壹日；又共同損壞他人之大門、門鎖，足以生損害於
他人，處有期徒刑貳月，如易科罰金，以佰元折算壹日；又以加害生命、身體之事
，恐嚇他人致生危害於安全，處有期徒刑肆月，如易科罰金，以佰元折算壹日。應
執行有期徒刑捌月，如易科罰金，以佰元折算壹日，緩刑肆年。
    事  實
一、戊○○、丙○○（通緝，另行審結）共同基於概括犯意聯絡，自民國八十八年八
    月初某日起，合夥經營地下錢莊之高利借貸業務，並自同年月七日起在聯合報等
    新聞紙刊登「三萬內來就借0000000000」之廣告，以招攬需款週轉之
    人向渠等借款，並收取與原本顯不相當之重利；八十八年八月八日，張震（原名
    乙○○）因急需資金周轉，見報紙分類廣告，乃撥上開電話與自稱「陳先生」之
    戊○○聯絡借款新台幣（下同）二萬元，練某於電話中同意翌日（八月九日）在
    張震位於桃園市○○路○段三十一巷二弄七號住處交付借款。隔日上午，戊○○
    、丙○○依約前往，除約定利息收取方式為每一萬元每十日收息二千元（年息百
    分之七百二十），並預扣十日利息四千元及手續費五百元後，交付一萬五千五百
    元予張震，並要求張震除書立借據、提供身分證外，並簽發面額二萬元及六萬元
    之本票各一紙交付，以為債權擔保。八十八年八月十日，張震復需短期資金周轉
    ，以同樣方式再借款二萬元，除再簽發二萬元及六萬元之本票交付外，並預扣十
    日利息四千元後，實得一萬六千元；八十八年八月十九日，張震於給付第一筆借
    款到期利息四千元後，即因鉅額利息無力償還，經多次以電話向戊○○表示延期
    給付之旨，戊○○為迫使張震支付本息，竟基於接繼犯意，多次以電話向張震稱
    ：「是不是不要命了」，及對張震之母甲○○稱：妳有幾個兒子、要不要命、要
    妳兒子的腿等加害生命、身體之語恐嚇張震、甲○○，使張震、甲○○心生畏懼
    ，致生危害於安全；戊○○、丙○○因張震遲未給付本息，於同年九月六日晚上
    ，前往張震住處索債，適張震外出不在，張母甲○○單獨一人在家，因害怕而不
    敢開門，戊○○、丙○○憤而基於毀損之共同犯意聯絡，踹踢該房屋之大門，致
    大門扭曲變形，門鎖毀壞，足以生損害於甲○○。嗣張震、甲○○恐遭不測而報
    案，經警循線於同年九月七日十五時許，在桃園縣桃園市○○路、民光東路口查
    獲戊○○，並扣得二萬元本票二張及借據一張。
二、案經被害人乙○○、甲○○訴由桃園縣警察局桃園分局報請臺灣桃園地方法院檢
    察署檢察官偵查起訴。
    理  由
一、訊據被告戊○○固坦承有與被告丙○○於右揭時地至告訴人張震、甲○○住處踹
    踢其住處大門，致大門扭曲變形，門鎖毀壞之事實，惟矢口否認有重利及恐嚇犯
    行，辯稱：伊雖與丙○○合夥放款，惟伊並無出資，借款及利息均係張震與丙○○約定，伊並不知情，伊僅係陪同馮某至張震家索債，且伊從未與張震及甲○○
    以電話聯絡，伊並無恐嚇張、林二人等語。
二、經查，右揭事實業據告訴人張震、甲○○於警訊、偵查及本院審理時指訴歷歷，
    並有本票二紙、借據一紙及刊登借貸廣告之新聞紙影本在卷可佐，而張震住處之
    大門確因被告戊○○、丙○○之踹踢而變形，門鎖並因而毀壞乙節，亦據證人即
    前往修復門鎖之丁○○到庭結證屬實；被告戊○○雖辯稱並無重利，借款之利息
    依借據所載為月息三分（即每萬元每月三百元），伊雖多次於清償日前至張震住
    處，然並非索債，僅是去看張震是否在家云云。惟查，告訴人張震分別於八十八
    年八月九日及十日各借款二萬元，除書立借據一紙、提供身分證為擔保外，並分
    別簽發二萬元及六萬元之本票各二紙交付之事實，已據張震指訴在卷，復為被告
    戊○○所不爭，並有借據一紙及面額二萬元本票二紙影本存卷可稽，則張震八十
    八年八月九日第一筆借款，依借據所載，其清償期為八十八年九月八日，果若被
    告二人確以月息三分計算利息，並按月繳息，衡情被告實無在清償日屆至前，即
    四度前往張震住處索債之必要，亦無於八十八年九月六日因無法見得張震，而張
    母甲○○復拒不開門後，憤而踢踹張震住處大門，更無在要求張震簽發所借款項
    金額之本票外，又要求簽發高於借款額度三倍本票，且衡以現今之經濟生活水準
    ，借款二萬元每月六百元之利息，張震應無不能負擔之理，而被告二人亦無因四
    萬元借款每月合計一千二百元之利息，遽為前述顯不合常理之行為，又被告戊○○因張震告以無法按時還款後，乃多次以電話恐嚇張震及張母甲○○之事實，已
    據張震、甲○○指訴在卷，則以張震、甲○○與被告二人素無怨隙，彼此甚且係
    因借款而認識，被告二人如係以合理之利息借款，似此寒冬送暖，借款應急之行
    ，張震、甲○○感激猶為不及，豈會設詞誣陷。綜上所述，張震、甲○○之指訴
    應屬實在而非虛妄，被告戊○○所辯無重利、恐嚇犯行，顯乃避就之詞，無足採
    信，事證明確，被告戊○○犯行堪以認定，應予依法論科。
二、核被告所為係犯刑法第三百四十四條重利罪、第三百五十四條毀損罪、第三百零
    五條恐嚇罪。被告戊○○所犯重利罪、毀損罪，與被告丙○○有犯意聯絡及行為
    分擔，均為共同正犯。被告以一接繼之行為恐嚇張震、甲○○，為想像競合犯，
    應依刑法第五十五條從一重處斷。被告先後二次重利犯行，時間緊接，觸犯犯罪
    構成要件相同之罪名，顯係基於概括犯意為之，為連續犯，應依刑法第五十六條
    規定論以一罪，並加重其刑。被告戊○○所犯上開三罪犯意各別，行為互殊，應
    予分論併罰。爰審酌被告犯罪之動機、目的、手段，犯罪所生之危害，犯罪後之
    態度等一切情狀，分別量處如主文所示之刑，並定其執行刑。又被告行為後，刑
    法第四十一條於九十年一月十日經總統公布修正，同年月十二日施行，經比較新
    舊法，以修正後之新法有利於被告，依刑法第二條第一項前段規定，應適用裁判
    時法即修正後刑法第四十一條第一項前段、第二項規定，就被告所犯各罪宣告刑
    及定執行刑部分，分別諭知其易科罰金之折算標準。
三、未查，被告戊○○未曾受有期徒刑以上刑之宣告，有臺灣高等法院被告前案紀錄
    表一份在卷可稽，其因一時失慮，致罹刑章，經此偵審程序，當知所警惕，信無
    再犯之虞，且被告亦表明願賠償被害人之損失等情，本院認所宣告之刑以暫不執
    行為適當，爰併諭知緩刑四年，以啟自新。
據上論斷，應依刑事訴訟法第二百九十九條第一項前段，刑法第二條第一項前段、第
二十八條、第五十五條、第五十六條、第三百零五條、第三百四十四條、第三百五十
四條、修正後刑法第四十一條第一項前段、第二項、第五十一條第五款、第七十四條
第一款，罰金罰鍰提高標準條例第一條前段、第二條，判決如主文。
本案經檢察官鄭重文到庭執行職務。
中      華      民      國      九十        年    二      月  二十八    日
                                臺灣桃園地方法院刑事第一庭
                                    法  官    黃  斯  偉
右正本證明與原本無異。
如不服本判決，應於判決送達後十日內向本院提出上訴狀( 應附繕本 )，上訴於
臺灣高等法院。
                                    書記官    薛  淑  玲
中      華      民      國      九十        年     三      月     二    日
附論罪科刑依據之法條：
刑法第三百零五條
以加害生命、身體、自由、名譽、財產之事恐嚇他人，致生危害於安全者，處二年以
下有期徒刑、拘役或三百元以下罰金。
刑法第三百四十四條
乘他人急迫、輕率或無經驗，貸以金錢或其他物品，而取得與原本顯不相當之重利者
，處一年以下有期徒刑、拘役或科或併科一千元以下罰金。
刑法第三百五十四條
毀棄、損壞前二條以外之他人之物或致令不堪用，足以生損害於公眾或他人者，處二
年以下有期徒刑、拘役或五百元以下罰金。


司法院資訊處製作；財團法人民間司法改革基金會備份。
